臺灣高等法院刑事判決
110年度原上易字第4號
上  訴  人  臺灣基隆地方檢察署檢察官
被      告  張建龍



上列上訴人因被告違反毒品危害防制條例案件，不服臺灣基隆地
方法院109年度原易字第31號，中華民國109年12月30日第一審判
決（聲請簡易判決處刑案號：臺灣基隆地方檢察署109年度撤緩
毒偵字第157號），提起上訴，本院判決如下：
    主    文
原判決撤銷，發回臺灣基隆地方法院。
　　理    由
一、聲請簡易判決處刑意旨略以：被告張建龍基於施用第二級毒
    品之犯意，於民國108年10月15日14時15分許許採尿回溯96
    小時內之某時，在不詳地點，以不詳方式，施用第二級毒品
    甲基安非他命1次，因認被告涉犯毒品危害防制條例第10條
    第2項之施用第二級毒品罪嫌。
二、原判決意旨略以：被告曾於102年間，因施用毒品案件經法
    院裁定送觀察勒戒，於102年10月18日釋放出所，並由臺灣
    彰化地方檢察署（下稱彰化地檢署）檢察官以102年度毒偵
    字第1263號為不起訴處分確定，被告嗣後未有再受觀察、勒
    戒或強制戒治等情，有本院被告前案紀錄表在卷可查。可見
    被告係於最近1次觀察、勒戒執行完畢釋放後之「3年後」，
    再為本案施用第二級毒品犯行。又被告於本案之犯行原經檢
    察官為附命完成戒癮治療之緩起訴處分確定，緩起訴期間自
    109年3月10日至110年9月9日止，履行期間自109年3月10日
    至110年3月9日止，惟被告於上開履行期間內，無故未依指
    定時間接受心理治療逾3次，而有毒品戒癮治療實施辦法及
    完成治療認定標準第12條第2款之情形，應視為未完成戒癮
    治療，並經檢察官於109年7月2日撤銷該緩起訴處分，此有
    上開緩起訴處分書、緩起訴處分命令通知書、撤銷緩起訴處
    分書等資料在卷可稽。而於勒戒處所內之觀察、勒戒，具監
    禁治療之性質，參諸毒品危害防制條例本次修正，對於施用
    毒品者既強調「治療、醫療先於司法」之刑事政策，強化觀
    察、勒戒或強制戒治處分、命附條件緩起訴處遇措施與監禁
    刑罰間之交替運用，然上開緩起訴處分既經撤銷，戒癮治療
    既未完成，顯然不能認為被告已受有「等同於觀察、勒戒之
    處遇處分且執行完畢」。則於緩起訴處分撤銷後，即應回復
    為未經緩起訴處分前之狀態，由檢察官另行聲請法院裁定觀
    察、勒戒，而不得逕認為應依法起訴。檢察官逕向本院聲請
    簡易判決處刑，其起訴程序違背規定，爰不經言詞辯論，逕
    諭知不受理之判決等語。
三、經查：
  ㈠按毒品危害防制條例第24條規定：「（第1項）本法第20條第
    1項及第23條第2項之程序，於檢察官先依刑事訴訟法第253
    條之1第1項、第253條之2之規定，為附命完成戒癮治療之緩
    起訴處分時…不適用之。（第2項）前項緩起訴處分，經撤銷
    者，檢察官應依法追訴」，固於109年1月15日修正為：「（
    第1項）第20條第1項及第23條第2項之程序，於檢察官先依
    刑事訴訟法第253條之1第1項、第253條之2第1項第4款至第6
    款或第8款規定，為附條件之緩起訴處分時…不適用之。（第
    2項）前項緩起訴處分，經撤銷者，檢察官應繼續偵查或起
    訴」，惟依同條例第36條後段規定，其施行日期應由行政院
    定之，而行政院目前尚未定其施行日期，此部分仍適用修正
    前之規定。準此，現行制度對於「初犯」或「3年後再犯」
    之施用毒品者，其戒癮治療方式，係採取雙軌制，由檢察官
    斟酌決定採機構外（附命完成戒癮治療之緩起訴處分）或機
    構內（聲請觀察、勒戒）之處遇措施。如採機構外之處遇措
    施，對被告為附命完成戒癮治療之緩起訴處分，嗣該緩起訴
    處分經撤銷者，依現行第24條第2項規定，檢察官應「依法
    追訴」。對照同條例第23條第2項所定「觀察、勒戒或強制
    戒治執行完畢釋放後，3年內再犯第10條之罪者，檢察官…應
    『依法訴追』…」。可知依現行制度，檢察官應依法訴追，而
    無須聲請觀察、勒戒者，有「觀察、勒戒或強制戒治執行完
    畢釋放後，3年內再犯」及「附命完成戒癮治療之緩起訴，
    嗣經撤銷」兩種類型。後者，因被告同意參加戒癮治療，由
    檢察官採行附命完成戒癮治療之緩起訴處分，嗣未能履行條
    件，致緩起訴處分撤銷者，現行條文既明定「檢察官應依法
    追訴」，則檢察官自無為其他處遇（包括聲請法院裁定觀察
    、勒戒，或再次為附命緩起訴處分等）之裁量空間。
  ㈡被告前因施用第二級毒品案件，經臺灣高雄地方法院以102年
    度毒聲字第364號裁定送觀察、勒戒後，因認無繼續施用毒
    品之傾向，於102年10月18日因無繼續施用傾向釋放出所，
    並由彰化地檢署檢察官以102年度毒偵字第1263號為不起訴
    處分確定，嗣被告再犯本件施用第二級毒品犯行，經臺灣基
    隆地方檢察署（下稱基隆地檢署）檢察官以108年度毒偵字
    第1937號為附命完成戒癮治療之緩起訴處分確定，緩起訴期
    間自109年3月10日至110年9月9日止，履行期間自109年3月1
    0日至110年3月9日止，惟被告於上開履行期間內，無故未依
    指定時間接受心理治療逾3次，而有毒品戒癮治療實施辦法
    及完成治療認定標準第12條第2款之情形，視為未完成戒癮
    治療，並經基隆地檢署檢察官於109年7月2日以109年度撤緩
    字第112號撤銷前開緩起訴處分確定在案等情，有上開緩起
    訴處分書、緩起訴處分命令通知書、衛生福利部基隆醫院10
    9年5月1日基醫精字第0000000000號函、撤銷緩起訴處分書
    、本院被告前案紀錄表等件在卷可憑（見108年度毒偵字第1
    937號卷第42至43、49至50頁，109年度緩護療字第57號卷第
    9頁，109年度撤緩字第112號卷第29至30頁，本院卷第23至3
    4頁）。是依前揭說明，現行毒品危害防制條例第24條第2項
    既已明示「檢察官應依法追訴」，應認檢察官已無其餘裁量
    空間，檢察官起訴程序並未違背規定。然原審竟認本案之緩
    起訴處分經撤銷後，即應回復為未經緩起訴處分前之狀態，
    由檢察官另行聲請法院裁定觀察、勒戒，檢察官起訴程序違
    背規定，原判決逕為不受理之判決，尚嫌速斷，即有未洽。
    檢察官上訴意旨執此指摘原判決不當，為有理由，且為維持
    被告審級利益，自應由本院將原判決撤銷，發回原審法院更
    為適法之裁判，並不經言詞辯論為之。
據上論斷，應依刑事訴訟法第369條第1項但書、第372條，判決
如主文。　　
本案經檢察官林姿妤聲請簡易判決處刑及提起上訴。
中　　華　　民　　國　　110 　年　　3 　　月　　31　　日
　　　　　　　  　刑事第二十三庭審判長法　官  許永煌
　　　　　　　　　　　　　　　　　    法　官  黃美文
　　　　　　　　　　　　　　　　　    法　官  雷淑雯
以上正本證明與原本無異。
不得上訴。
                                      書記官  林立柏
中　　華　　民　　國　　110 　年　　4 　　月　　1 　　日